臺灣臺中地方法院刑事裁定　　　　　　 100年度聲判字第83號
聲　請　人　顏春城
即告訴人
告訴代理人　蔣志明律師
被　　　告　謝培玄
上列聲請人因被告涉犯業務過失致死案件，不服臺灣高等法院臺
中分院檢察署檢察長中華民國100 年8 月23日100 年度上聲議字
第1599號駁回再議之處分（臺灣臺中地方法院檢察署100 年度偵
續字第58號、100 年度偵續字第59號）聲請交付審判，本院裁定
如下：
    主  文
聲請駁回。
    理  由
一、按聲請人不服上級法院檢察署檢察長或檢察總長認再議為無
    理由而駁回之處分者，得於接受處分書後10日內委任律師提
    出理由狀，向該管第一審法院聲請交付審判；法院認為交付
    審判之聲請不合法或無理由者，應駁回之，刑事訴訟法第25
    8 條之1 第1 項、第258 條之3 第2 項前段分別定有明文。
    本件聲請人即告訴人顏春城（下稱聲請人）以被告謝培玄涉
    犯業務過失致死罪嫌，訴請臺灣臺中地方法院檢察署檢察官
    偵辦，經該檢察署檢察官於民國99年12月24日以99年度偵字
    第22181 號、99年度偵字第22534 號為不起訴處分後，聲請
    人不服，向臺灣高等法院臺中分院檢察署聲請再議，經該署
    檢察長以本件偵查未臻完備，聲請人聲請再議為有理由，而
    於100 年1 月27日以100 年度上聲議字第211 號命令發回續
    行偵查，嗣經臺灣臺中地方法院檢察署檢察官偵查後，又於
    100 年7 月4 日以100 年度偵續字第58號、100 年度偵續字
    第59為不起訴處分，聲請人不服，向臺灣高等法院臺中分院
    檢察署聲請再議，經該署檢察長以其再議無理由，於100 年
    8 月23日以100 年度上聲議字第1599號處分駁回聲請人再議
    之聲請，聲請人於100 年8 月26日收受前開再議駁回處分書
    後，即委任蔣志明律師於100 年9 月2 日向本院提出刑事交
    付審判聲請狀等情，業經本院調取前揭偵查卷宗核閱屬實，
    並有刑事交付審判聲請狀及委任狀附卷可稽，是本件聲請人
    就臺灣高等法院臺中分院檢察署檢察長以100 年度上聲議字
    第1599號所為處分不服，聲請交付審判，程序尚無不合，先
    予敘明。
二、聲請交付審判意旨略以：(一)被害人顏文龍酒精濃度之檢驗結
    果，並非事故當時之「呼氣」酒精濃度，而是於事故當日20
    時10分許檢驗血液中之酒精濃度，採檢時距事故發生之18時
    40分許，已有1 時30分之久，一則血液中酒精濃度於此時可
    能上昇至高點，此點似可以向醫學專家查證。二則可能係抽
    血者在顏文龍急救中，未待皮膚上消毒酒精揮發，立即抽血
    ，致血液中含有大量藥用酒精所致，此種可能性是否存在？
    似可傳訊當時抽血之醫護人員訊明。顏文龍於事故前，在朋
    友處喝了一杯酒，隨即離開，至事故地點，機車車程不到5
    分鐘，以顏文龍之酒量，並未達於無法安全駕駛動力交通工
    具之程度，此觀顏文龍機車行至事故地點，尚知停紅燈，亦
    能正確停止在機車停止區內，見右前方兩人相載之機車偏左
    行駛，突然煞車燈亮起，亦知煞車向左閃避，所為之反應與
    處置，在在顯示事故發生前顏文龍並末酒醉，詎原檢察官疏
    末審酌上開停車、煞車之事實，亦未臻調查，遽以顏文龍酒
    醉，資為其認定「本件車禍之發生係因顏文龍在極嚴重醉態
    駕駛，對於前方車輛之煞車不能為正常之反應，而於緊急煞
    車後失去平衡，向左傾駛致遭大客車捲入，此一顏文龍之違
    規異常駕駛及自行失控行為，直接導致其捲入大客車致死。
    」之事實基礎云云，不無疏誤。(二)依臺灣臺中地方法院檢察
    署於100 年3 月4 日勘驗行車紀錄器之勘驗結果，顯示6 ：
    3 ：13被告違規占用機車停止區暫停紅燈，6 ：39：27兩人
    相載之機車停在被告大客車右前方機車停止區前緣線上，被
    告於6 ：39：28翻閱手冊，隨即放回手冊，並於6 ：39：42
    操作右邊收銀機，此時被告有轉頭，被害人之機車從後面駛
    來，6 ：39：48被害人機車停在靠近被告大客車前門邊機車
    停止區內，被告斯時頭向右轉以右手操作機器，此期間被告
    自能透過車門玻璃清楚看見被害人機車停止在前門邊之機車
    停止區，被害人雙腳離開機車踏板，踩在地上，待6 ：40：
    00兩人相載之機車啟動出發，同時被告啟動大客車，被害人
    於6 ：40:02 甫啟動機車，雙腳尚未收回至腳踏板（身體亦
    保持正直），即見（6 ：40 :02）兩人相載之機車車尾煞車
    燈亮起，被害人眼見右前方兩人相載之機車煞車，亦跟著煞
    車，6 ：40：03畫面顯示被害人機車搖晃，人車向左傾，6
    ：40：05被害人機車打橫倒地，6 ：40：06即看不見被害人
    機車。因被告大客車右後方之行車紀錄器拍攝有一定之角度
    ，6 ：40:06 後因大客車繼續往前行駛，致超出固定之拍攝
    角度，故被害人之人車未能繼續顯示於畫面中。實則6 ：40
    ：02被害人機車甫起步，見前兩人相載之機車突然煞車，亦
    同時煞車，並向左閃避，斯時被害人之雙腳尚未收回至機車
    踏板上，其左腳卻遭往前駛之被告大客車右側突出之油箱架
    勾到，因被害人機車已煞車無法繼續前進，左腳又遭外力勾
    到往前拉，致上身向左傾，在地面上之右腳亦因身體帶動而
    抬起，但因大客車右後方行車紀錄器拍攝角度之限制，無法
    拍到下半身之情形，此即6 ：40:03 紀錄器畫面顯示出機車
    晃動、人車向左側傾倒之原因，絕非被害人不勝酒力，而行
    車不穩。上開各情業據聲請人於100 年6 月9 日告訴理由補
    充狀中請求核閱行車紀錄器翻拍之錄影光碟，究何以不足採
    ？未見不起訴處分書敘明，自有不載理由之違背法令。(三)觀
    之被害人因本件事故受有骨盆開放性骨折、呼吸衰竭、創傷
    性休克、下肢多處部位之開放性傷口，伴有併發症，疑似左
    側膝蓋處閉鎖性骨折、疑似右側肱骨下端閉鎖性骨折、昏迷
    、恥骨閉鎖性骨折、薦骨閉鎖性脫臼等傷，相驗結果載明被
    害人係左腳不慎勾到營業大客車『右側車身油箱支架』而受
    有腹部挫裂傷之傷害等情。益足證明6 ：40：02被害人機車
    甫啟動，即見前方兩人相載之機車煞車燈亮起，亦同時煞車
    ，致機車無法前進，雙腳亦尚未能即時收到機車腳踏板，左
    腳已遭汽車油箱架勾到，在機車因煞車無法前進，左腳又受
    外力往前拉扯，致機車因被害人上半身左傾而在原地打橫倒
    地，被害人之左腳遭勾住而被撕裂，致多處閉鎖性骨折，甚
    至骨盆開放性骨折動脈斷裂，出血性休克致死。被害人身體
    既未遭受大客車輾壓，如僅機車搖晃向左傾倒，而與大客車
    車身接觸，充其量僅左側身體有擦傷，斷不可能受有如上述
    之傷害，況機車如未受外力拉扯，而僅係搖晃左傾，亦應順
    機車行車方向滑落倒地，不致於打橫倒地；再觀之現場拍攝
    大客車相片，於右後輪前方確有一突出之支架，足證被害人
    確遭該支架勾到而傾倒受創；而臺灣省台中縣區車輛行車事
    故鑑定委員會及台灣省車輛行車事故覆議鑑定委員會，均認
    被害人係因酒精濃度超過標準，而暫停後起駛時不穩偏斜，
    為肇事原因，被告則無肇事因素云云，顯然未臻詳酌被害人
    事故前之反應與處置，均屬正常，並未受飲酒之影響；另亦
    疏未查察行車紀錄器未能拍攝到之被害人下半身左腳被勾之
    情況，及相驗屍體之結果，徒憑事後1 個半小時酒測結果，
    遽為推論本件事故係因顏文龍酒醉行駛不穩所致，自不足憑
    。詎原檢察署檢察官猶憑不甚正確之鑑定及覆議結果，遽為
    不起訴處分，實有認定事實與卷內證據不相適合，而有不適
    用法則之違背法令。(四)被告於事故發生前，如未違規停車占
    用機車停止區，被害人之踩在地面左，亦不致於遭其大客
    車油箱架勾到而重心不穩向左側摔倒；退步言，假設被害人
    因酒醉而摔倒，最多亦只跌落地面，不致遭大客車撕裂左腳
    致動脈斷裂，出血休克而死亡。又被害人機車停在被告大客
    車車門旁，影像紀錄已清楚可以看見被害人頭載之安全帽，
    被告為職業大客車駕駛理應知道不得占用機車停止區停車，
    亦應知悉起步時須注意車前、車邊之狀況，竟漫不經心將大
    客車停在機車停止區，占用機車停止區絕大之空間，壓縮機
    車停止之區域；既違規在先，於起步前又未加注意，是否因
    大客車占用了機車停止區，機車停止位置可能與大客車間隔
    很小，大客車底盤之油箱架，亦有可能勾到機車騎士踏在地
    面之左腳，貿然起步行駛，致發生本件事故而使被害人死亡
    ，被告自有過失，且被害人之死亡與被告之過失行為，有相
    當因果關係，自應構成刑法第276 條第2 項業務過失致死罪
    。(五)被告之大客車，固未輾壓到被害人之身體屬實，惟被害
    人之左腳確遭大客車油箱架勾到，致人車倒地受傷致死，亦
    屬事實。然被害人機車係打橫倒在原地，雖未曾刮地拖行，
    但打橫倒地之動作不得謂為不大，更何況其力道亦足以在車
    身上留下擦痕，被告身為職業駕駛，本即善用車頭前之後照
    鏡觀察車體旁邊之事物，且以司機之駕駛位置，即令不轉頭
    ，以眼角餘光亦可經由後照鏡看清車體兩旁之情況，更何況
    被告斯時亦有仰頭，該大客車既裝置有行車紀錄器，似亦不
    必轉頭即可由紀錄器之螢幕上看清楚車前、車邊情況。再者
    ，被告大客車違規占用機車停止區達2/3 之多，起步行駛時
    ，焉能不注意後照鏡及行車紀錄器內所呈現之情況？況被害
    人機車打橫倒地，絕非小動作，且在大客車車身留有擦痕，
    衡情被告應知肇事，卻未停車處理，揚長而去，自足構成刑
    法第185 條之4 肇事逃逸罪。詎原檢察署檢察官徒憑行車紀
    錄器未明顯看出被告有轉頭；亦未加速離開現場，遽認被告
    無涉嫌逃逸之事實，自有認定事實與卷內證據不相適合，而
    有不適用法則之違背法令。綜上所述，上揭臺灣臺中地方法
    院檢察署不起訴處分書顯有理由不備之違誤，臺灣高等法院
    臺中分院檢察署逕予駁回其再議之聲請，尚有違誤云云。
三、按向法院聲請交付審判，係新增對於「檢察官不起訴或緩起
    訴裁量權」制衡之一種外部監督機制，法院僅就檢察官所為
    不起訴或緩起訴之處分是否正確加以審查，以防止檢察機關
    濫權，法院並非檢察官之延伸，法院亦不負擔偵查之作為。
    依此立法精神，同法第258 條之3 第3 項規定法院審查聲請
    交付審判案件時「得為必要之調查」，其調查證據之範圍，
    自應以「偵查中曾顯現之證據」為限；而同法第260 條對於
    不起訴處分已確定或緩起訴處分期滿未經撤銷者因發現新事
    實、新證據者得再行起訴之規定，其立法理由說明該條所謂
    不起訴處分已確定者，包括「聲請法院交付審判復經駁回者
    」之情形在內，是前述「得為必要之調查」，其調查證據範
    圍，更應以偵查中曾顯現之證據為限，不得就聲請人新提出
    之證據再為調查，亦不得蒐集偵查卷以外之證據，否則，將
    與刑事訴訟法第260 條之再行起訴規定混淆不清，亦將使法
    院兼任檢察官而有回復「糾問制度」之虞；且法院裁定交付
    審判，即如同檢察官提起公訴使案件進入審判程序，是法院
    裁定交付審判之前提，必須偵查卷內所存證據已符合刑事訴
    訟法第251 條第1 項規定「足認被告有犯罪嫌疑」檢察官應
    提起公訴之情形，亦即該案件已經跨越起訴門檻，否則，縱
    或法院對於檢察官所認定之構成要件事實有不同判斷，但如
    該案件仍須另行蒐證偵查始能判斷應否交付審判者，因交付
    審判審查制度並無如同再議救濟制度得為「發回原檢察官續
    行偵查」之設計，法院仍應依同法第258 條之3 第2 項前段
    規定，以聲請無理由裁定駁回。
四、經查：
  (一)聲請人原告訴意旨略以：被告謝培玄係巨業交通股份有限公
    司（下稱巨業公司）大客車司機，為從事駕駛業務之人，於
    99年8 月12日18時許，駕駛車牌號碼508-FH號營業大客車（
    路線編號123 號）沿臺中縣沙鹿鎮（現已改制為臺中市沙鹿
    區○○○路往臺中市方向行駛，行經中棲路與晉武路交岔路
    口停等紅燈，停車時占用機車停止區絕大之空間，壓縮機車
    停止之區域，適被害人顏文龍酒後無照駕駛車牌號碼JV3-41
    3 號重型機車（另經檢察官為不起訴處分）亦行至上開交岔
    路口臨時停車，當號誌轉為綠燈時，2 車同時起動行駛，被
    告原應注意車輛行進中，駕駛人應注意車前及車側狀況，隨
    時採取必要安全措施，依當時情形又無不能注意之情事，竟
    疏於注意，適被害人起步時向左偏離行駛路線，擦撞被告所
    駕駛之大客車右側後倒地，並經該大客車輾壓身體，致受有
    腹部挫裂傷，造成出血性休克不治死亡。被告於肇事後並未
    停車救護顏文龍或通報警察機關，即逕自駛離肇事現場，因
    認被告涉有刑法第276 第2 項業務過失致死、第185 條之4
    肇事逃逸等罪嫌云云。
  (二)臺灣臺中地方法院檢察署檢察官偵查終結後以100 年度偵續
    字第58、59號為不起訴處分理由略以：訊據被告堅決否認有
    何業務過失致死及肇事逃逸之犯行，辯稱：伊緩慢加速，並
    未見到顏文龍機車倒地，亦未感覺到車子有何碰撞等語。經
    查：原檢察官偕同檢察事務官勘驗車上監視錄影畫面及被告
    駕駛車輛，發現：1.大客車車外監視錄影畫面部分：於畫
    面時間99年8 月12日PM6 時39分13秒許，被告駕駛大客車抵
    達臺中縣沙鹿鎮○○路與晉武路交岔路口停等紅燈。於同
    分27秒許，同向有1 部負載2 人之機車自被告駕駛之大客車
    右側抵達上開同一交岔路口停等紅燈，其停車位置在大客車
    右前方。於同分42秒許，同向顏文龍騎乘之機車自大客車
    右側抵達上開同一交岔路口停等紅燈，其停車位置在被告駕
    駛之大客車前門正右方，並在前開負載2 人機車之後。於
    同分55秒許，被告右手握排檔桿並打檔。於同日PM6 時40
    分0 秒許，該部負載2 人之機車率先起動並行駛於肇事車輛
    右前方，顏文龍尾隨起動，被告亦起動大客車，直視前方。
    於同分2 秒許，該部負載2 人之機車尾端突出現煞車燈紅
    光，尾隨之顏文龍騎乘之機車緊接出現煞車燈後往左傾駛，
    惟此時被告仍始終直視前方。於同分4 秒許，顏文龍及其
    機車往左側傾駛並與肇事車輛接觸，消失於畫面中，被告仍
    始終直視前方，且車速未加快，直至光碟畫面結束。被告
    在交通事故發生前後，駕駛均無往左或往右偏移，且車速並
    無變快；且於顏文龍倒地畫面出現（即碰撞發生）之際，大
    客車畫面並無不正常之跳動。2.駕駛人監視錄影畫面部分：
    被告自同日PM6 時40分0 秒起動車輛後，臉部均面向前方，
    並無任何轉頭之動作，且車內或車外未發現任何人以任何方
    式提醒被告肇事之畫面。上開情形，有該署履勘現場筆錄、
    勘驗報告及現場照片10張附卷可稽。再查，顏文龍於當日20
    時10分許，在光田綜合醫院沙鹿院區抽血檢驗結果，其血液
    中酒精濃度高達0.409g% 換算呼氣中酒精濃度高達2.045mg/
    dl，有該院藥物濃度檢查報告單及病歷影本附卷可按。依上
    開事證綜合觀之，首就業務過失致死罪嫌而言，被告所駕駛
    之大客車及顏文龍駕駛之重型機車在上址交岔路口綠燈起步
    時原仍相互保有間隔，乃顏文龍在極嚴重醉態駕駛（按呼氣
    中酒精濃度達0.55mg/dl 於醫學上即已達不能安全駕駛之程
    度）之中，對於前方車輛之煞車不能為正常之反應，而於緊
    急煞車後失去平衡，向左傾駛致遭大客車捲入，此一顏文龍
    之違規異常駕駛及自行失控行為，直接導致其捲入大客車致
    死，殊難認單純駕駛大客車起步，始終直行之被告，對此突
    發之違規異常駕駛有何應注意、能注意或不注意之過失。次
    就肇事逃逸罪嫌而言，在顏文龍向左傾駛捲入前後，被告所
    駕駛之大客車輛並未有何異常跳動或震動，被告始終直視前
    方以原速度向前行駛，亦未見有任何同行車輛或車上乘客提
    醒被告業已肇事之事，客觀上確難排除其不知肇事而離去之
    相當可能性，爰難遽認有肇事逃逸之犯意。告訴人固堅指被
    告之駕駛行為有過失及肇事後起意逃逸，指摘被告占用機車
    停止區絕大之空間，可能導致顏文龍尚未起步，踩在地面之
    左腳遭大客車油箱架勾到，而重心不穩向左側摔倒云云；惟
    本件車禍係被告與顏文龍雙方同時起動後，顏文龍自行向左
    傾駛捲入所致，聲請人之臆測之詞與勘驗情節所顯示之實況
    顯然不符；且被告縱於起動前占用機車停止區，縱然違規，
    亦難謂與被告之死亡有何相當因果關係。又查，本件經送臺
    灣省車輛行車事故覆議鑑定委員會鑑定結果，認顏文龍於雨
    天嚴重酒精濃度過量駕駛重型機車行經行車管制號誌交岔路
    口，暫停後起駛時，操控不穩往左偏斜行駛，為肇事原因。
    其無照駕駛，有違規定；至被告謝培玄無肇事因素，其駕車
    占用機車停等區暫停，有違規定。此有該會函覆鑑定意見附
    卷可按，亦採相同之認定。此外，復查無其他積極證據足認
    被告有業務過失傷害及肇事逃逸之罪嫌，尚難僅憑告訴人片
    面之指訴，遽為不利被告犯罪事實之認定，應認本件之犯罪
    嫌疑不足而為不起訴處分。
  (三)原聲請再議意旨略以：1.顏文龍酒精濃度之檢驗結果，並非
    事故當時之「呼氣」酒精濃度，而是於事故當日20時10分許
    檢驗血液中之酒精濃度，採檢時距事故發生之18時40分許，
    已有1 時30分之久，一則血液中酒精濃度於此時可能上昇至
    高點，此點似可以向醫學專家查證。二則可能係抽血者在顏
    文龍急救中，末待皮膚上消毒酒精揮發，立即抽血，致血液
    中含有大量藥用酒精所致，此種可能性是否存在？似可傳訊
    當時抽血之醫護人員訊明。顏文龍於事故前，在朋友處喝了
    一杯酒，隨即離開，至事故地點，機車車程不到5 分鐘，以
    顏文龍之酒量，並未達於無法安全駕駛動力交通工具之程度
    ，此觀顏文龍機車行至事故地點，尚知停紅燈，亦能正確停
    止在機車停止區內，見右前方兩人相載之機車偏左行駛，突
    然煞車燈亮起，亦知煞車向左閃避，所為之反應與處置，在
    在顯示事故發生前顏文龍並末酒醉，詎原檢察官疏末審酌上
    開停車、煞車之事實，亦未臻調查，即以顏文龍酒醉，資為
    其認定事實之基礎「本件車禍之發生係因顏文龍在極嚴重醉
    態駕駛，對於前方車輛之煞車不能為正常之反應，而於緊急
    煞車後失去平衡，向左傾駛致遭大客車捲入，此一顏文龍之
    違規異常駕駛及自行失控行為，直接導致其捲入大客車致死
    。」云云，不無疏誤。所為不起訴處分，自有未盡調查之能
    事及認定事實與卷內證據不相適合，而有不適用法則之違背
    法令。2.依臺灣臺中地方法院檢察署於100 年3 月4 日勘驗
    行車紀錄器之勘驗結果，…待6 ：40：00兩人相載之機車啟
    動出發，同時被告啟動大客車，顏文龍於6 ：40：02甫啟動
    機車（身體亦保持正直）即見（6 ：40：02）兩人相載之機
    車車尾煞車燈亮起，顏文龍眼見右前方兩人相載之機車煞車
    ，亦跟著煞車，6 ：40：03畫面顯示顏文龍機車搖晃，人車
    向左傾，6 ：40：05顏文龍機車打橫倒地，6 ：40：06即看
    不見顏文龍機車。因被告大客車之右後方之行車紀錄器拍攝
    有一定之角度，6 ：40：06後因大客車繼續往前行駛，致超
    出固定之拍攝角度，故顏文龍之人車未能繼續顯示於畫面中
    。實則顏文龍6 ：40:02 甫起步，見前兩人相載之機車突然
    煞車，亦同時煞車，並向左閃避，斯時顏文龍之雙腳尚未收
    回至機車踏板上，其左腳卻遭往前駛之被告大客車右側突出
    之油箱架勾到，因顏文龍機車已煞車無法繼續前進，左腳又
    遭外力勾到往前拉，致上身向左傾，在地面上之右腳亦因身
    體帶動而抬起，但因大客車右後方行車紀錄器拍攝角度之限
    制，無法拍到下半身之情形，此即6 ：40 :03紀錄器畫面顯
    示出機車晃動、人車向左側傾倒之原因，絕非顏文龍不勝酒
    力，而行車不穩。上開各情業據聲請人於100 年6 月9 日告
    訴理由補充狀中請求核閱行車紀錄器翻拍之錄影光碟，究何
    以不足採？未見不起訴處分書敘明，自有不載理由之違背法
    令。3.觀之顏文龍因本件事故受有骨盆開放性骨折、呼吸衰
    竭、創傷性休克、下肢多處部位之開放性傷口，伴有併發症
    ，疑似左側膝蓋處閉鎖性骨折、疑似右側肱骨下端閉鎖性骨
    折、昏迷、恥骨閉鎖性骨折、薦骨閉鎖性脫臼等傷，相驗結
    果載明顏文龍係左腳不慎勾到營業大客車『右側車身油箱支
    架』而受有腹部挫裂傷之傷害等情。益足證明40:02 顏文龍
    機車甫啟動，即見前方兩人相載之機車煞車燈亮起，亦同時
    煞車，致機車無法前進，雙腳亦尚未能即時收到機車腳踏板
    ，左腳已遭汽車油箱架勾到，在機車因煞車無法前進，左腳
    又受外力往前拉扯，致機車因顏文龍上半身左傾而在原地打
    橫倒地，致使顏文龍受到上述傷害。而臺灣省臺中縣區車輛
    行車事故鑑定委員會及台灣省車輛行車事故覆議鑑定委員會
    ，均認顏文龍係因酒精濃度超過標準，而暫停後起駛時不穩
    偏斜，為肇事原因，被告則無肇事因素云云，顯然未臻詳酌
    顏文龍事故前之反應與處置，均屬正常，並未受飲酒之影響
    ；另亦疏未查察行車紀錄器未能拍攝到之顏文龍下半身左腳
    被勾之情況，及相驗屍體之結果，徒憑酒測結果，遽為推論
    本件事故係因顏文龍酒醉行駛不穩所致，自不足憑。詎原檢
    察署檢察官猶憑不甚正確之鑑定為覆議結果，遽為不起訴處
    分，實有認定事實與卷內證據不相適合，而有不適用法則之
    違背法令。4.被告於事故發生前，如未違規停車占用機車停
    止區，顏文龍之踩在地面左，亦不致於遭其大客車油箱架
    勾到而重心不穩向左側摔倒；退步言，假設顏文龍因酒醉而
    摔倒，最多亦只跌落地面，不致遭大客車撕裂左腳致動脈斷
    裂，出血休克而死亡。又顏文龍機車停在被告大客車車門旁
    ，影像紀錄己清楚可以看見顏文龍頭載之安全帽，被告為職
    業大客車駕駛理應知道不得占用機車停止區停車，亦應知悉
    起步時須注意車前、車邊之狀況，竟漫不經心將大客車停在
    機車停止區，占用機車停止區絕大之空間，壓縮機車停止之
    區域；既違規在先，於起步前又未加注意，是否因大客車占
    用了機車停止區，機車停止位置可能與大客車間隔很小，大
    客車底盤之油箱架，亦有可能勾到機車騎士踏在地面之左腳
    ，貿然起步行駛，致發生本件事故而使顏文龍死亡，被告自
    有過失，且顏文龍之死亡與被告之過失行為，有相當因果關
    係，自應構成刑法第276 條第2 項業務過失致死罪。5.被告
    之大客車，固末輾壓到顏文龍之身體屬實，惟顏文龍之左腳
    確遭大客車油箱架勾到，致人車倒地受傷致死，亦屬事實。
    然顏文龍機車係打橫倒在原地，雖未曾刮地拖行，但打橫倒
    地之動作不得謂為不大，更何況其力道亦足以在車身上留下
    擦痕，被告身為職業駕駛，本即善用車頭前之後照鏡觀察車
    體旁邊之事物，且以司機之駕駛位置，即令不轉頭，以眼角
    餘光亦可經由後照鏡看清車體兩旁之情況，更何況被告斯時
    亦有仰頭，該大客車既裝置有行車紀錄器，似亦不必轉頭即
    可由紀錄器之螢幕上看清楚車前、車邊情況。再者，被告大
    客車違規占用機車停止區達2/3 之多，起步行駛時，焉能不
    注意後照鏡及行車紀錄器內所呈現之情況？況顏文龍機車打
    橫倒地，絕非小動作，且在大客車車身留有擦痕，衡情被告
    應知肇事，卻未停車處理，揚長而去，自足構成刑法第185
    條之4 肇事逃逸罪。詎原檢察署檢察官徒憑行車紀錄器未明
    顯看出被告有轉頭；亦未加速離開現場，遽認被告無涉嫌逃
    逸之事實，自有認定事實與卷內證據不相適合，而有不適用
    法則之違背法令。綜上所述，本案尚有多處疑點，尚待釐清
    ，不起訴處分亦有多處違背法令可指，請發回續行偵查云云
    。
  (四)臺灣高等法院臺中分院檢察署以100 年度上聲議字第1599號
    處分駁回再議之理由略以：1.依卷內巨業公車508 ─FH號車
    上行車錄影翻拍照片所示（詳見99年度相字第1222號相驗卷
    宗第56頁至第58頁）原檢察官勘驗之結果認「於同日6 時40
    分0 秒許，該部負載2 人之機車率先起動並行駛於肇事車輛
    右前方，顏文龍尾隨起動，被告亦起動大客車，直視前方。
    於同分2 秒許，該部負載2 人之機車尾端突出現煞車燈紅光
    ，尾隨之顏文龍騎乘之機車緊接出現煞車燈後往左傾駛，惟
    此時被告仍始終直視前方。於同分4 秒許，顏文龍及其機車
    往左側傾駛並與肇事車輛接觸，消失於畫面中，被告仍始終
    直視前方，且車速未加快，直至光碟畫面結束。」就上述原
    檢察官勘驗之陳述確實與巨業公車508 ─FH號車上行車錄影
    翻拍照片所示經過相符。本件被告既由綠燈亮起正常起步直
    線行駛中，完全沒有偏左、偏右行駛之情形，則顏文龍嚴重
    酒後駕駛機車，見前方機車緊急煞車，在加速起步中又突然
    尾隨跟進緊急煞車，就一般正常駕駛言，已難穩當操控，何
    況已呈泥醉狀況酒測值換算呼氣中酒精濃度高達2.045mg/dl
    之人，故顏文龍因此無法掌控機車向左偏斜，自行擦撞被告
    所駕駛大客車致受有腹部挫裂傷，造成出血性休克等傷害不
    治死亡，就客觀情狀言，原檢察官認定被告並無肇事因素，
    核與臺灣省台中縣區車輛行車事故鑑定委員會及台灣省車輛
    行車事故覆議鑑定委員會，均認顏文龍係因酒精濃度超過標
    準，而暫停後起駛時不穩偏斜，為肇事原因，被告則無肇事
    因素之認定結果相符。是原檢察官因此認被告業務過失致人
    於死罪嫌不足而為不起訴處分，並無違誤。2.聲請人所指顏
    文龍係左腳被被告駕駛大客車之「右側車身油箱支架」勾到
    云云。惟經前次就此部分發回續行偵查，就被告大客車右側
    車身勘驗結果，並無所謂「右側車身油箱支架」之設施，此
    從卷內照片所示被告大客車右側車身情況自明（詳見100 年
    度偵續字第58號第47頁至第55頁、99年度相字第1222號相驗
    卷宗第47頁至第48頁），聲請人竟認被告大客車右側車身支
    架勾到顏文龍左腳之說詞，顯係推測。而原檢察官並認定聲
    請人臆測之詞與勘驗情節所顯示之實況顯然不符，是原檢察
    官自無認定事實錯誤之違法。其他聲請人指摘本件顏文龍之
    死亡與被告之駕駛過失有因果關係，被告應知已肇事故意逃
    逸等情，核係依己之見，漫事指摘原檢察官依勘驗及客觀事
    證認定被告並無肇事因素及不知發生車禍之合法認定，且無
    積極證據證明原檢察官之認定有誤，自不足以推翻原處分，
    是聲請人再議之聲請即無足採，而將聲請人再議之聲請駁回
    。
  (五)上開不起訴處分及駁回再議理由暨事證，業經本院調閱前開
    卷證核閱屬實。本件聲請人雖以上開理由聲請交付審判，然
    查：
  1.聲請人上開聲請交付審判之理由，均經檢察官於前開不起訴
    處分書及駁回再議處分書內詳細論列說明，核與全偵查卷內
    現有之卷證資料，並無不合。
  2.聲請人雖一再陳稱被害人顏文龍酒精濃度之檢驗結果，並非
    事故當時之「呼氣」酒精濃度，而係於事故當日20時10分許
    檢驗血液中之酒精濃度，採檢時距事故發生之18時40分許，
    已有1 時30分之久，一則血液中酒精濃度於此時可能上昇至
    高點，二則可能係抽血者在顏文龍急救中，末待皮膚上消毒
    酒精揮發，立即抽血，致血液中含有大量藥用酒精所致，且
    顏文龍於事故前，在朋友處飲用一杯酒，隨即離開，至事故
    地點，機車車程不到5 分鐘，以顏文龍之酒量，並未達於無
    法安全駕駛動力交通工具之程度云云。惟查本件被害人於99
    年8 月12日18時41分許事故後，於同日20時10分許，在光田
    綜合醫院沙鹿院區抽血檢驗結果，其血液中酒精濃度高達0.
    409g% 換算呼氣中酒精濃度高達2.045mg/dl，有該院藥物濃
    度檢查報告單及病歷影本附卷可按，而對於呼氣酒精濃度已
    達每公升0.55毫克（MG/L）以上者，肇事率為一般正常人之
    10倍，認為已達不能安全駕車之標準，此業經法務部88年5
    月18日以法88檢字第001669號函告周知，應為絕對不能安全
    駕駛動力交通工具；且按就醫學文獻所知，酒精對人體造成
    之影響，於呼氣時酒精濃度達每公升0.25毫克（MG/L）（約
    相當於體內血液中酒精濃度50MG/DL 或0.05％）即會輕度中
    毒，造成輕度協調功能降低；呼氣酒精濃度達每公升0.5 毫
    克時（約相當於體內血液中酒精濃度100MG/DL或0.1 ％）屬
    輕到中度中毒症狀，出現反應較慢、感覺減低、影響駕駛之
    狀況；又飲酒後1 小時許，其體內血液酒精濃度可達最高，
    飲酒1 小時後其體內之酒精濃度隨即消減，此亦分別有行政
    院國軍退除役官兵輔導委員會臺北榮民總醫院88年8 月5日
    （88）北總內字第26868 號函文、88年10月26（88）院賓文
    廉字第13407 號臺灣高等法院函文中檢附臺北醫學院附設醫
    院精神科主任蔡尚穎「酒精對人體生理與行為之影響」一文
    可據。再按飲酒其呼氣酒精代謝率為每小時每公升0.050 至
    0.114 毫克，平均為每公升0.075 毫克，亦據內政部警政署
    刑事警察局89年12月21日（89）刑鑑字第198913號函釋在案
    ，則被害人經抽血檢測之時間，既已距事故時間達1 小時30
    分鐘之久，更遑論距其飲酒之時間已相隔更久，是依上開說
    明，斯時被告血液中之酒精濃度自無聲請人所稱達到最高點
    之可能，反應係隨時間之經過而逐漸代謝遞減，是檢察官以
    被害人上開酒精濃度檢測結果，並綜合本案被告駕駛之大客
    車車上監視錄影畫面及駕駛人監視錄影畫面結果，認被害人
    在極嚴重醉態駕駛（按呼酒中酒精濃度達0.55mg/dl 於醫學
    上即已達不能安全駕駛之程度）之中，對於前方車輛之煞車
    不能為正常之反應，而於緊急煞車後失去平衡，向左傾駛致
    遭大客車捲入，此一被害人之違規異常駕駛及自行失控行為
    ，直接導致其捲入大客車致死等語，尚無違誤。至聲請人雖
    又指稱醫護人員於急救過程中，未待被害人皮膚上之酒精揮
    發，即抽血檢驗係導致被害人血液中酒精濃度過高之原因云
    云。惟醫護人員係以沾有酒精之棉花擦拭人體皮膚，再將針
    頭插入血管中抽血，而非將藥用酒精倒入皮膚或血管內，此
    為眾所皆知之事，則在此情形下，抽血所用之針頭僅係穿過
    皮膚即伸入血管，豈有可能抽取到皮膚上殘留之藥用酒精而
    影響酒精濃度檢測之結果。是聲請人徒以其前揭片面臆測之
    詞，即謂檢察官之認定有不適用則之違背法令云云，尚非可
    採。
  3.至聲請人謂依檢察官勘驗行車紀錄器之結果，被告於6 ：39
    ：42操作右邊收銀機，此時被告有轉頭，被害人之機車從後
    面駛來，6 ：39：48被害人機車停在靠近被告大客車前門邊
    機車停止區內，被告斯時頭向右轉以右手操作機器，此期間
    被告自能透過車門玻璃清楚看見被害人機車停止在前門邊之
    機車停止區云云，惟經檢察官勘驗結果為：「... 於同日
    上午6 時39分42秒許，肇事駕駛操作其座位右方之機器。
    於同日上午6 時39分48秒許，被害人騎乘之機車抵達同一路
    口處停等紅燈，其停車位置應係在肇事車輛前門之正右方」
    ，有檢察官勘驗報告在卷可稽，聲請人此部分所指尚屬有誤
    ，併此敘明。
  4.聲請人另謂被害人係左腳遭被告駕駛之大客車右側突出之油
    箱架勾住，致上身向左傾，而有錄影監視畫面顯示機車晃動
    、人車向左側傾倒之原因，絕非被害人不勝酒力，而行車不
    穩，並因而造成被害人遭撕裂，致多處閉鎖性骨折，甚至骨
    盆開放性骨折動脈斷裂，出血性休克致死云云。惟經檢察官
    就被告駕駛之大客車右側車身勘驗結果，並無所謂「右側車
    身油箱支架」之設施，此有勘驗照片10幀及事故現場照片附
    卷可按，且遍觀全卷，亦無聲請人所稱載有「被害人係左腳
    不慎勾到營業大客車右側車身油箱支架」之相驗記錄可言，
    是聲請人認被害人係因左腳遭被告駕駛之大客車右側油箱架
    勾住而左傾，並非不勝酒力云云，顯與卷證資料不符，而屬
    推測之詞。尤其，本案被害人骨盆骨折傷害原因為遭外物重
    擊或直接衝撞外物，腹股溝巨大撕裂傷可能原因係勾到外物
    及用力拉扯或皮膚直接遭外物撕裂乙節，亦據光田綜合醫院
    函覆在卷，則本案被害人在緊急煞車後失去平衡，向左傾駛
    致遭大客車捲入之情況下，自受有上開傷勢之可能，聲請人
    徒以被害人所受上開傷勢，即遽爾推論被害人係左腳遭被告
    駕駛之大客車右側突出之油箱架勾住云云，自非可採。
  5.聲請人固另以上揭情詞質疑臺灣省臺中縣區車輛行車事故鑑
    定委員會及台灣省車輛行車事故覆議鑑定委員會鑑定報告之
    正確性。惟查，臺灣省臺中縣區車輛行車事故鑑定委員會及
    台灣省車輛行車事故覆議鑑定委員會審酌本案全案卷證後，
    鑑定意見均認「一顏文龍於雨天嚴重酒精濃度過量（血液中
    酒精濃度值為0.409g% ）駕駛重機車，行經行車管制號誌路
    交岔路口，暫停後起駛時，操控不佳往左偏斜行駛，為肇事
    因素。其無照駕駛，有違規定。二謝培玄無肇事因素，其駕
    車占用機車停等區暫停，有違規定」等情，本院認該等鑑定
    報告合於被告及證人於警、偵訊時之供述，且依據檢察官勘
    驗車上監視錄影畫面及被告駕駛車輛之結果，暨光田醫院藥
    物濃度檢查報告及被害人病歷影本、員警所繪製之道路交通
    事故現場圖、照片、現場情況、車損狀況等，予以鑑定，並
    未違背專業性、經驗法則及論理法則，該等鑑定報告並無不
    可採之處，且上開鑑定報告係鑑定人本於其對於車輛行車事
    故專業素養所為之鑑定，而檢察官於偵查之過程關於調查證
    據之取捨，乃隨著檢察官偵查過程所呈現之證據，而隨之不
    同，事實上應由檢察官依其法律專業而為職權上之判斷，本
    案有關上開鑑定報告之意見是否可採？何者可採？係檢察官
    依職權為證據之取捨，且經核亦難認與經驗法則或論理法則
    相違，聲請人徒以其主觀之臆測及推斷，即一再指陳上揭鑑
    定意見不具正確性云云，亦非可採。
  6.聲請人雖復陳稱被告應知肇事，而有肇事逃逸之犯行云云。
    然依被告駕駛之大客車車外監視錄影畫面所示，被告於99年
    8 月12日18時40分4 秒許，被害人及其機車往左側傾駛並與
    其駕駛之大客車接觸時，被告始終直視前方，且車速未加快
    ；再被告在交通事故發生前後，駕駛均無往左或往右偏移，
    且車速並無變快；且於被害人倒地畫面出現（即碰撞發生）
    之際，大客車畫面並無不正常之跳動；另依駕駛人監視錄影
    畫面所示，被告自同日18時40分0 秒起動車輛後，臉部均面
    向前方，並無任何轉頭之動作，且車內或車外未發現任何人
    以任何方式提醒被告肇事之畫面，亦有檢察官履勘現場筆錄
    、勘驗報告及現場照片10張附卷可稽，則在被害人向左傾駛
    捲入前後，被告所駕駛之大客車既未有何異常跳動或震動，
    且被告始終直視前方以原速度向前行駛，亦未見有任何同行
    車輛或車上乘客提醒被告業已肇事之情事，實難認被告有知
    悉肇事而逃逸之犯行，且無證據足證被告於事故當時係已知
    肇事而逃逸，此亦經上揭不起訴處分書及駁回再議處分書予
    以敘明，聲請人仍藉此空言指摘上開處分之不當，顯非足採
    。
五、綜上所述，前揭不起訴處分書及聲請再議處分書既已調查偵
    查卷內所存證據，且其所載證據取捨及事實認定之理由，經
    核亦無違背經驗法則或論理法則之情事，是原檢察官及臺灣
    高等法院臺中分院檢察署檢察長以被告犯罪嫌疑不足，分別
    予以不起訴處分及駁回再議之聲請，並無不當。本件聲請交
    付審判，為無理由，應予駁回。
據上論斷，應依刑事訴訟法第258 條之3 第2 項前段，裁定如主
文。
中    華    民    國    100     年    9     月    28  日
                  刑事第十七庭  審判長法  官  廖純卿
                                      法  官  簡芳潔
                                      法  官  劉惠娟
上正本證明與原本無異。
如不服本裁定，應於送達後五日內，向本院提出抗告狀。
                                      書記官  林世佳
中    華    民    國    100     年    9     月    28  日